【裁判字號】    98,台上,7238
【裁判日期】    981203
【裁判案由】    妨害自由
【裁判全文】
最高法院刑事判決            九十八年度台上字第七二三八號
上  訴  人  台灣高等法院檢察署檢察官
上  訴  人
即  被  告  甲○○
上列上訴人等因被告妨害自由案件，不服台灣高等法院中華民國
九十六年十月二十九日第二審判決（九十六年度上訴字第四０四
九號，起訴案號：台灣板橋地方法院檢察署九十三年度偵續一字
第六一號），提起上訴，本院判決如下：
    主  文
原判決撤銷，發回台灣高等法院。
    理  由
本件原判決認定上訴人即被告甲○○（下稱被告）於民國八十八
年間，受姚金獅、陳龍光之委託，為其等出面處理告訴人乙○○
所積欠新台幣（下同）三千餘萬元之支票票款債務，詎被告竟與
年籍不詳之三、四位成年男子基於以非法方法剝奪人之行動自由
及以脅迫使人行無義務之事之犯意聯絡，先由該三、四位男子於
八十八年十一月十六日二十時三十分許，前往台北縣泰山鄉○○
街五十八號大阪城餐廳停車場內，由其中二名男子下車分站左右
，再以手搭住乙○○肩膀，強行將乙○○帶往其等所停放在停車
場內等候之車輛前，將之押進車輛內，剝奪乙○○之行動自由，
該三、四名男子先將乙○○押往台北縣泰山鄉○○路○段五七九
巷六弄一之二十號圓山芳鄰社區之某公寓內，對乙○○脅稱「你
欠陳龍光錢，我們是重刑犯，無論如何一定要拿到錢」等語，後
於同日二十二時許，該三、四名男子再將乙○○押往台北縣新莊
市○○街九十八號台北縣新莊市體育會（下稱新莊市體育會）與
被告見面，欲談判上開債務問題，經新莊市體育會會長陳振宗之
弟陳泉源告以陳振宗不在國內，乙○○即要求被告讓其找同證人
羅新明前來參與談判，被告應允後與該三、四名男子將乙○○押
往台北縣新莊市○○街九十號之鼎雲茶館二樓內談判，乙○○並
通知羅新明於八十八年十一月十七日零時許，前來參與乙○○債
務之談判事宜，嗣後被告與該三、四名男子再將乙○○押往台北
市○○路二０六號御書園西餐廳內繼續談判（羅新明亦隨同前往
），至乙○○答應交付九百萬元後，被告始與該三、四名男子再
一同將乙○○押回新莊市體育會內，經台北縣新莊市調解委員會
委員周文水為被告、乙○○二人書立簡要之調解書乙紙，並由乙
○○簽發面額各三百萬元之本票三張，再經羅新明、陳泉源二人
背書後，暫放在羅新明處保管，被告再與乙○○相約於同（十七
）日十時許，在新莊市體育會交付上開九百萬元之款項後，始讓
乙○○自行離去新莊市體育會。嗣乙○○於同（十七）日九時許
，前往台北縣政府警察局新莊分局刑事組請求協助，並在刑事組
組長許名輝陪同下，於同（十七）日十時許一同前往新莊市體育
會與被告見面，雙方談判將金額降為八百萬元，再經周文水於同
（十七）日十七時許，在新莊市調解委員會為被告、乙○○二人
書立八十八年民調字第一０一號之正式調解書乙份，並由乙○○
簽發面額三百萬元、二百萬元之本票各乙張及面額一百五十萬元
之本票二張予被告等情。因而撤銷第一審判決，改判論處被告共
同以非法方法，剝奪人之行動自由罪刑，並依中華民國九十六年
罪犯減刑條例減刑，固非無見。
惟查：(一)、被告以外之人於審判外之言詞或書面陳述，除法律有
規定者外，不得作為證據，刑事訴訟法第一百五十九條第一項定
有明文。被告於原審已爭執羅新明於偵查中陳述之證據能力（見
原審卷第四十八頁背面），原判決未依刑事訴訟法第一百五十九
條之一第二項規定說明無顯不可信之情況而得作為證據之理由，
即逕採為論罪證據之一（見原判決第十一頁第一行），即有未合
。(二)、科刑判決所認定之事實，與所採之證據不相適合，即屬證
據上理由矛盾，其判決當然為違背法令。陳龍光於偵查陳明並未
委託被告討債等語，而姚金獅則於偵查中稱係受陳龍光之託等語
（見九十二年度偵續字第三０六號影印卷第九十七頁、第一００
頁），且被告於九十四年二月十七日之偵查訊問亦稱不認識陳龍
光，但原判決事實欄卻記載「被告受姚金獅、陳龍光之委託」（
見原判決第一頁第十九行）。上開事實記載與前述筆錄內容不盡
相符，有證據上理由矛盾之違法。(三)、科刑之判決書須將認定之
犯罪事實詳記於事實欄，然後於理由內逐一說明其憑以認定之證
據，使事實與理由兩相一致，方為合法；倘事實欄有敘及，理由
內未加說明，即有理由不備之違法。原判決事實欄記載「該三、
四名男子先將乙○○押往台北縣泰山鄉○○路○段五七九巷六弄
一之二十號圓山芳鄰社區之某間公寓內，對乙○○脅稱：你欠陳
龍光錢，我們是重刑犯，無論如何一定要拿到錢等語」（見原判
決第一頁第二十八行至第三十一行），惟所援引之證據即乙○○
分別於九十二年十一月四日、九十四年二月十七日偵查之陳述（
見原判決第八頁第二行至第四行所記載之九十二年度偵續字第三
０六號卷第九十四頁背面、九十三年度偵續一字第六十一號卷第
九十頁），並無「對乙○○脅稱你欠陳龍光錢，我們是重刑犯，
無論如何一定要拿到錢等語」之記載，故原判決理由說明與卷內
資料不符，有判決理由矛盾之違法。上開違誤或為檢察官與被告
上訴意旨所指摘，或係本院得依職權調查之事項，應認原判決有
撤銷發回更審之原因。
據上論結，應依刑事訴訟法第三百九十七條、第四百零一條，判
決如主文。
中    華    民    國  九十八  年   十二   月    三    日
                      最高法院刑事第十三庭
                          審判長法官  賴  忠  星
                                法官  呂  丹  玉
                                法官  吳      燦
                                法官  施  俊  堯
                                法官  蔡  名  曜
      本件正本證明與原本無異
                                      書  記  官
中    華    民    國  九十八  年   十二   月    七    日
                                                Ａ


司法院資訊處製作；財團法人民間司法改革基金會備份。
